【裁判字號】    89,交易,369
【裁判日期】    900321
【裁判案由】    過失傷害
【裁判全文】
臺灣嘉義地方法院刑事判決                        八十九年度交易字第三六九號
    公  訴  人  臺灣嘉義地方法院檢察署檢察官
    被      告  丙○○
右列被告因過失傷害案件，經檢察官提起公訴（八十九年度調偵字第一四七號），本
院判決如左：
    主  文
丙○○因過失傷害人，處拘役伍拾日，如易科罰金，以佰元折算壹日。
    事  實
一、丙○○於民國八十九年二月三日下午六時十五分許，駕駛車牌號碼ＳＩ─六一五
    九號自用小客車，沿嘉義縣民雄鄉江厝店往嘉義市方向由北往南行駛，途經嘉義
    縣民雄鄉興南村一三九號前安全島缺口，欲迴轉返回民雄方向行駛時，應注意汽
    車迴車前，應暫停並顯示左轉燈光或手勢，看清無來往車輛，始得迴轉。詎其依
    當時情節，並無不能注意之情形，竟疏未注意前揭規定，即冒然迴轉，適有車號
    ＦＶ３─二０五號重機車，由乙○○所騎乘，亦疏未注意車前狀況，及在限速每
    小時四十公里之該路段，猶以時速六十公里以上，沿該路由對向車道駛至，致煞
    車不及，而撞及丙○○所駕駛之自小客車右後車門，致乙○○人車倒地，受有臉
    骨骨折之傷害。丙○○於本件車禍發生後，在未被有偵查犯罪職權之機關或公務
    員查知其為犯人前，即主動向接獲報案而至現場處理之嘉義縣警察局民雄分局民
    興派出所警員甲○○自首，進而接受本件裁判。
二、案經丙○○自首暨乙○○訴由嘉義縣警察局民雄分局報請臺灣嘉義地方法院檢察
    署檢察官偵查起訴。
    理  由
一、右揭時、地，被告丙○○與被害人乙○○因車禍肇致本事故等事實，業據被告坦
    承不諱，核與被害人乙○○指訴之情節相符，而被害人確因本件事故，致受有臉
    骨骨折之傷害，並有長庚紀念醫院診斷證明書附卷可稽，此外，復有道路交通事
    故調查報告表一紙及肇事現場照片二幀在卷可資佐證，事證已甚明確。
二、按汽車迴車前，應暫停並顯示左轉燈光或手勢，看清無來往車輛，始得迴轉，道
    路交通安全規則第一百零六條第五款定有明文。被告係合法考領有駕駛執照之人
    ，此有上開調查報告表之記載可據，是其對於上開規定自應知之甚稔，又肇事當
    時雖係雨天，惟路況已為乾燥、無缺陷、無障礙，視距良好之柏油路面，此亦有
    前開調查報告表在卷可稽，足見被告當時亦無不能注意之情事，其竟應注意能注
    意而疏未注意肇致本件事故，自應負過失罪責甚明，台灣省嘉雲區車輛行車事故
    鑑定委員會對本件肇事事故之責任鑑定，亦同此認定等情，有該委員會鑑定意見
    書附卷可稽，雖然被害人乙○○於右揭時、地，行經肇事路段時，亦疏未注意車
    前狀況，及在限速每小時四十公里之該路段，此觀前揭道路交通事故調查報告表
    速限欄記載自明，猶以時速六十公里以上行駛，此據被害人乙○○於偵查中供稱
    ：「（問：當時車速？）六、七十公里」（偵查卷第六頁背面第九行）等語在卷
    ，有違道路交通安全規則第九十四條第三項、第九十三條第一項第一款之規定，
    與有過失（為本件肇事之次因，被告前開過失屬本件肇事之主因），台灣省嘉雲
    區車輛行車事故鑑定委員會，亦同此認定，有前揭鑑定意見書在卷可按，惟此仍
    無解於被告過失罪責之成立。又被害人乙○○因本件車禍致受有臉骨骨折之傷害
    ，已如前述，則被告之過失行為與被害人之傷害間，顯有相當因果關係，其過失
    犯行堪以認定。
三、核被告丙○○所為，係犯刑法第二百八十四條第一項前段過失傷害罪。其於肇事
    後在未被有偵查犯罪職權之機關或公務員查知其為犯人前，即主動向接獲報案而
    至現場處理之嘉義縣警察局民雄分局民興派出所警員甲○○自首等情，業據證人
    甲○○到庭證述綦詳，其並因而接受本件之裁判，應依刑法第六十二條前段之規
    定，減輕其刑。爰審酌被告前無刑事前科資料，素行良好，此有臺灣嘉義地方法
    院檢察署被告刑案資料查註紀錄表一份附卷可憑，本件肇事事故，被害人乙○○
    與有過失，造成被害人臉骨骨折之傷害，暨其犯後坦承犯行，惟迄未與被害人達
    成民事和解，賠償被害人前揭所受傷害之損失等一切情狀，量處如主文所示之刑
    ，並依法諭知易科罰金之折算標準。
四、刑法第四十一條原規定：「犯最重本刑為三年以下有期徒刑以下之刑之罪，而受
    六月以下有期徒刑或拘役之宣告，因身體、教育、職業或家庭之關係，執行顯有
    困難者，得以一元以上三元以下折算壹日，易科罰金。」，惟該條文業於九十年
    一月四日修正為（第一項）：「犯最重本刑為五年以下有期徒刑以下之刑之罪，
    而受六月以下有期徒刑或拘役之宣告，因身體、教育、職業或家庭之關係，執行
    顯有困難者，得以一元以上三元以下折算壹日，易科罰金。但確因不執行所宣告
    之刑，難收矯正之效，或難以維持法秩序者，不在此限」，（第二項）：「併合
    處罰之數罪，均有前項情形，其應執行之刑逾六月者，亦同。」，並於九十年一
    月十日經總統公布施行，本件被告犯罪時間係在舊法時期，比較新舊法結果，新
    法對被告並無不利，自應適用新法，併此指明。
據上論斷，應依刑事訴訟法第二百九十九條第一項前段，刑法第二條第一項前段、第
四十一條第一項前段、第六十二條前段、第二百八十四條第一項前段，罰金罰鍰提高
標準條例第一條前段、第二項，判決如主文。
本案經檢察官陳美君到庭執行職務
中      華      民      國    九十      年      三      月    二十一    日
                                臺灣嘉義地方法院刑事第三庭
                                    法  官  王  漢  章
右正本證明與原本無異。
如不服本判決，應於判決送達後十日內向本院提出上訴狀( 應附繕本 )。
中      華      民      國    九十      年      三      月    二十一    日
                                    書記官  李  文  政
附錄所犯法條：
刑法第二百八十四條第一項：因過失傷害人者，處六月以下有期徒刑、拘役或五百元
以下罰金，致重傷者，處一年以下有期徒刑、拘役或五百元以下罰金。


司法院資訊處製作；財團法人民間司法改革基金會備份。
